【裁判字號】    89,台上,2279
【裁判日期】    890427
【裁判案由】    違反毒品危害防制條例等罪
【裁判全文】
最高法院刑事判決                              八十九年度台上字第二二七九號
    上訴人  丙○○
            甲○○
右上訴人等因違反毒品危害防制條例等罪案件，不服台灣高等法院中華民國八十八年
四月三十日、八十八年八月三十一日第二審判決（八十七年度上訴字第三○八三、三
○九五號，起訴案號：台灣台北地方法院檢察署八十五年度偵字第二一一四二、二一
三四四、二一六七七、二一九二六、二二一一一號），提起上訴，本院判決如左：
    主  文
上訴駁回。
    理  由
一按刑事訴訟法第三百七十七條規定，上訴於第三審法院，非以判決違背法令為理由
，不得為之。是提起第三審上訴，應以原判決違背法令為理由，係屬法定要件。如果
上訴理由狀並未依據卷內訴訟資料，具體指摘原判決不適用何種法則或如何適用不當
，或所指摘原判決違法情事，顯與法律規定得為第三審上訴理由之違法情形，不相適
合時，均應認其上訴為違背法律上之程式，予以駁回。本件上訴人丙○○上訴意旨略
稱：其於警訊中之筆錄記載不實，而拒絕簽名，於移送偵查庭初訊中亦陳述上情明確
，顯見警訊不實，而賴丁舟為求減刑而任意指控，應請傳訊賴某以查明真相云云。上
訴人甲○○上訴意旨，以其犯罪地住所、居所均在高雄市，又無牽連管轄之法定情形
，原判決任意撤銷第一審法院諭知管轄錯誤之判決，應非適法云云。查原判決認定丙
○○與賴丁舟（由第一審法院另行審理）共同意圖營利，基於概括之犯意，於民國八
十五年六月間受賴丁舟之託，在台北縣板橋市○○路向自稱「郭大哥」（綽號「三角
」）之成年男子以每兩新台幣（以下同）二萬二千元（每公克約五百八十六元）之價
格非法販入化學合成麻醉藥品安非他命五兩，交由賴丁舟在台北市○○路○段一○一
巷一四○弄六九號住處以電子磅秤及塑膠分裝，以每包三公克五千元之價格，先後售
予綽號「小張」、「唐玲」、「阿弟」、「小王」、「小高」等人多次，嗣於八十五
年九月二十三日十一時許，在前開租住處為警查獲，並扣得賴丁舟所有，供販賣安非
他命所用之電子磅秤一臺、包裝袋一包、分裝紙一袋及安非他命（驗餘淨重一一三‧
○四公克）。又甲○○與謝耀崇（已死亡，由檢察官為不起訴處分），基於販賣安非
他命之概括犯意，自八十五年七月間起至十月止，連續在高雄地區非法販賣安非他命
予陳富明及其他不特定之人，同年十月二日二十時許，謝耀崇、甲○○駕駛車號ＵＴ
－三九六二號自用小客車在高雄市○○路、憲政路口與陳富明進行安非他命交易時，
經埋伏現場之便衣警員劉如倫等六人上前查緝，喝令：「我們是警察不要動」等語，
謝耀崇見狀竟教唆甲○○倒車後加速衝撞依法執行職務警員劉如倫等人，謝耀崇並取
出隨身攜帶之德國制九○手槍，朝劉如倫射擊三槍而射中劉如倫左胸上方及右下顎，
甲○○隨即駕車急駛逃離現場，將車輛棄置於高雄市○○路二四二巷底，經警員於該
車內取獲安非他命十七包（共淨重十六公斤六五九公克）等情。其中丙○○販賣安非
他命部分，係依憑丙○○於警訊及偵查中所供：其曾代賴丁舟向「郭大哥」購買五兩
之安非他命等情，及賴丁舟所證，其所販賣之安非他命係其同居人向「郭大哥」購得
，並有安非他命、分裝袋、電子秤、鑑定報告可稽，資以認定丙○○確有販賣安非他
命犯行，因而撤銷第一審關於丙○○被訴販賣安非他命之判決，改判論處丙○○共同
連續非法販賣化學合成麻醉藥品罪刑，並以丙○○所辯未參與販賣云云，核與偵查中
所供不符，應係卸責飾詞，不足採信，於理由中詳加說明與指駁，從形式上觀察，並
無違背法令之情形存在。又丙○○於警訊筆錄，均有簽名按指印之情，於移送檢察官
初訊中，非但供述警訊所供為真實，且供承向「郭大哥」購買五兩安非他命之情，殊
無所指採證違法之情。次按原判決依據台灣台北地方法院八十五年度偵字第二一一四
二、二一三四四、二一六七七、二一九二六、二二一一一號起訴書所載「乙○○基於
販賣安非他命之概括犯意，自八十五年七月間起至同年九月三十日止，連續在台北市
非法販賣安非他命予丙○○等人」「謝博臣基於販賣安非他命之概括犯意，自八十五
年七月間起至同年九月三十日止，連續在高雄市非法販賣安非他命予乙○○」「陳明
富基於販賣安非他命之概括犯意，自八十五年七月間起至同年九月止，連續在高雄地
區向謝耀崇、甲○○購買安非他命後非法販賣予謝傳臣等人。」「謝耀崇夥同甲○○
共同基於販賣安非他命之概括犯意，自八十五年七月間起至十月止，連續在高雄地區
非法販賣安非他命予陳富明及其他不特定之人」等起訴事實，認甲○○與陳富明，陳
富明與謝博臣，謝博臣與乙○○之間之買賣安非他命俱屬同時為之之同時犯，第一審
對於乙○○既有管轄權，基於刑事訴訟法第七條第三款之規定，第一審法院對於甲○
○自有管轄權，因而撤銷第一審關於甲○○部分諭知管轄錯誤之判決，改判將甲○○
部分發回第一審法院，已明其所憑之證據及認定之理由，從形式上觀察，亦無違背
法令之情形存在。上訴人等或就事實之認定重為爭執，或執第一審判決理由以指摘原
判決關於管轄權之認定，未見依卷內資料具體指摘原判決有如何不適用法則或如何適
用不當，其等上訴為違背法律上之程式，應予駁回。
二按刑事訴訟法第三百七十六條所列各罪之案件，經第二審判決者，不得上訴於第三
審法院，法有明文規定。經查上訴人丙○○被訴施用第二級毒品安非他命部分，係屬
毒品危害防制條例第十條第二項之罪，乃屬刑事訴訟法第三百七十六條第一款之案件
，此部分既經第二審判決，自不得上訴於第三審法院，丙○○竟一併提起上訴，顯非
法之所許，應併予駁回。
據上論結，應依刑事訴訟法第三百九十五條前段，判決如主文。
中      華      民      國    八十九    年      四      月    二十七    日
                              最高法院刑事第十一庭
                                  審判長法官  莊  登  照
                                        法官  洪  明  輝
                                        法官  蔡  清  遊
                                        法官  黃  一  鑫
                                        法官  林  秀  夫
      右正本證明與原本無異
                                              書  記  官
中      華      民      國    八十九    年      五      月      四      日


司法院資訊處製作；財團法人民間司法改革基金會備份。
